【裁判字號】    92,訴,3700
【裁判日期】    921020
【裁判案由】    給付貨款
【裁判全文】
臺灣臺北地方法院民事判決                        九十二年度訴字第三七００號
    原      告  台灣三崎實業股份有限公司
    法定代理人  丁○○
    訴訟代理人  張立業律師
    複代理人    丙○○
    被      告  開立工程股份有限公司
    法定代理人  甲○○
    訴訟代理人  乙○○
當事人間給付貨款事件，本院於九十二年十月六日言詞辯論終結，判決如下：
    主  文
被告應給付原告新台幣伍拾壹萬柒仟玖佰捌拾壹元，暨自民國九十二年六月二十八日
起至清償日止，按年息百分之五計算之利息。
訴訟費用由被告負擔。
本判決於原告以新台幣壹拾柒萬元供擔保後，得假執行。
    事  實
甲、原告方面：
一、聲明：被告應給付原告新台幣 (下同）五十一萬七千九百八十一元整，暨自支付
    命令繕本送達被告翌日起迄清償日止，按年息百分之五計算之利息，並願供擔保
    請准宣告假執行。
二、陳述：
（一）被告前曾就永康焚化廠工程向原告訂購消防設備一批，今原告業已依約交貨完
      畢，然被告竟不給付原告第三期之貨款五十一萬七千九百八十一元，原告屢次
      催討，惟被告均置不理會，迄未清償，爰依買賣契約提起本件訴訟。
（二）對被告抗辯之陳述：
１、本件買賣貨款之付款條件業已成就，被告應依約給付第三期之貨款予原告。本件
    原告交付貨品予被告分別係在九十一年五月至八月間，並經被告承辦工程師「方
    興中」簽收，則自交貨迄今期間業已超過一年，依前開訂購合約書第四條第ｂ項
    後段規定，即視同驗收完成，付款條件已成就，故被告應依約給付原告第三期之
    貨款。
２、因合約書第13條所定之「維修操作手冊」、「教育訓練資料及課程」，實際上乃
    係為使產品購買者熟悉設備操作及維修所提供之類似一般產品說明書性質之文件
    與訓練，而非本件訂購合約書所約定之主要給付物，故其並非主要給付義務，僅
    係附隨義務（次要給付義務）而已。此外在合約書第13條及第4條之付款辦法中
    ，並未規定原告必須待履行完畢第十三條之義務後始得向被告辦理請款，故可知
    合約書第十三條之規定僅係附隨義務，而非付款條件，被告據此抗辯本件付款條
    件未成就為無理由。
３、被告不得以合約書第十三條之規定主張同時履行抗辯。觀諸本件交易之性質及合
    約書內容可知，雙方所訂立者乃係一買賣合約，係被告向原告訂購消防、火警、
    撒水、CO2與泡沫等設備系統，則依照買賣之特性，原告之主要給付義務應係交
    付消防設備予被告，被告之主要給付義務則為給付買賣價金，二者互為對待給付
    之關係，至於合約書第十三條規定之事項，依照前項敘述可知，僅係附隨義務 (
    次要給付義務)而已，其與被告之給付價金義務間，並不具有對待給付之關係，
    被告即不得據此主張同時履行抗辯權，拒絕支付貨款。
三、證據：提出訂購合約書影本一份、發票影本二份、出貨單影本一份、請款項目明
    細表影本一份為證。
乙、被告方面：
一、聲明：駁回原告之訴及假執行之聲請。
二、陳述：
（一）本契約係為台南縣永康垃圾焚化爐興建工程之消防、火警、撤水、二氧化碳、
      泡沫設備等防火消防系統之訂購，有鑑於焚化爐性質較一般建築物更具火災之
      危險因子，且為符合業主規範之要求，特於契約中約定，原告若僅交付訂購之
      造訂購合約第七條及第十三條，提供完備之相關進口文件及測試報告，亦未提
      付。
（二）兩造訂購合約第四條為付款辦法之規定，是以兩造約定尾款之給付期限，係以
      業主驗收與否為條件，故本條之規定，乃付款期限之條件約定，而非以「貨交
      工地當日起算十二個月」作為原告已依債之本旨交付之推定。
三、證據：提出被告公司函文影本一份
    理  由
一、原告主張被告前曾就永康焚化廠工程向原告訂購消防設備一批，今原告業已依約
    交貨完畢，然被告竟不給付原告第三期之貨款五十一萬七千九百八十一元，爰依
    買賣契約提起本件訴訟等語。被告則以本件業主尚未驗收，且原告未提供契約第
    十三條所列之文件，付款條件尚未成就等語置辯。
二、原告主張被告前曾就永康焚化廠工程向原告訂購消防設備一批，今原告業已依約
    交貨完畢，然被告竟不給付原告第三期之貨款五十一萬七千九百八十一元等情，
    業據其提出訂購合約書影本一份、發票影本二份、出貨單影本一份、請款項目明
    細表影本一份為證，並為被告所不爭執，原告主張之事實，堪信為真實。
三、被告雖辯稱本件尚未經業主驗收等語，惟查，本件訂購合約書第四條第ｂ項後段
    規定「貨交工地當日起算十二個月內未驗收則視同驗收完成」等語，此有訂購合
    約書影本一份在卷可參，而本件原告交付貨品予被告分別係在九十一年五月至八
    月間，並經被告承辦工程師「方興中」簽收，此亦有原告公司之出貨單影本在卷
    可稽，是自原告交貨迄今期間業已超過一年，依前開訂購合約書第四條第ｂ項後
    段規定，即視同驗收完成，付款條件已成就，故被告辯稱本件尚未經業主驗收，
    付款條件尚本成就等語，並不可採。
四、按因契約互負債務者，於他方當事人未為對待給付前，得拒絕自己之給付，民法
    第二百六十四條固有明文之規定，惟必須立於互為對待給付之關係，始生同時履
    行抗辯之問題，最高法院六十三年台上字第八二八號著有判例可資參照。查依本
    件本件交易之性質及合約書內容可知，雙方所訂立者乃係一買賣合約，故原告之
    主給付義務為交付消防設備予被告，被告之主要給付義務則為給付買賣價金，二
    者互為對待給付之關係，至於合約書第十三條規定之「維修操作手冊」、「教育
    訓練資料及課程」，實際上乃係為使產品購買者熟悉設備操作及維修所提供之類
    似一般產品說明書性質之文件與訓練，而非本件訂購合約書所約定之主要給付物
    ，故其並非主要給付義務，而係附隨義務，揆諸前揭說明，被告並不得主張同時
    履行抗辯權，拒絕支付貨款。此外在合約書第十三條及第四條之付款辦法中，並
    未規定原告必須待履行完畢第十三條之義務後始得向被告辦理請款，故被告抗辯
    本件付款條件未成就等語，並無理由。
五、從而，原告依據買賣契約提起本訴，請求被告給付貨款五十一萬七千九百八十一
    元整，及自支付命令繕本送達被告翌日起（即九十二年六月二十八日）至清償日
    止，按年息百分之五計算之利息，即無不合，應予准許。
六、原告陳明願供擔保，聲請宣告假執行，核無不合，爰酌定相當擔保金額准許之。
七、結論：原告之訴為有理由，依民事訴訟法第七十八條、第三百九十條第二項判決
    如主文。
中      華      民      國    九十二    年      十      月    二十    日
                    民事第六庭  法  官    郭美杏
正本係照原本作成
如對本判決上訴，須於判決送達後廿日內向本院提出上訴狀
中      華      民      國    九十二    年      十      月    二十    日
                                          書記官    陳如庭


司法院資訊處製作；財團法人民間司法改革基金會備份。
